【裁判字號】    98,易,24
【裁判日期】    980624
【裁判案由】    傷害等
【裁判全文】
福建金門地方法院刑事判決                98年度易字第24號
公  訴  人  福建金門地方法院檢察署檢察官
被      告  甲○○
            乙○○
上列被告因傷害等案件，經檢察官提起公訴（98年度調偵字第7
號），本院判決如下：
    主  文
甲○○犯公然侮辱罪，處拘役拾日，如易科罰金，以新臺幣壹仟
元折算壹日。又犯傷害罪，處拘役拾日，如易科罰金，以新臺
幣壹仟元折算壹日。應執行拘役拾伍日，如易科罰金，以新臺
幣壹仟元折算壹日。
乙○○犯公然侮辱罪，處拘役拾日，如易科罰金，以新臺幣壹仟
元折算壹日。又犯傷害罪，處拘役肆拾日，如易科罰金，以新臺
幣壹仟元折算壹日。應執行拘役肆拾伍日，如易科罰金，以新臺
幣壹仟元折算壹日。
    事  實
一甲○○於民國97年11月7日上午7時50分許，在金門縣金湖鎮漁
  村1號門口前，見其同居人陳清培向乙○○購買蛤蜊，即上前
  向陳清培表示：這麼早就來探乙○○的班等語；乙○○聽聞心
  生不悅，基於侮辱之犯意辱罵甲○○：「你才拐別人丈夫，在
  臺灣討客兄討不夠討到金門來」，甲○○聽聞，亦基於侮辱之
  犯意回罵：「你才討客兄」，復基於毀損及傷害之犯意出手抓
  扯乙○○上衣及前胸，致其上衣破損致不堪使用，併受有前胸
  上部抓傷之傷害。乙○○不甘受辱，亦基於傷害之犯意，先徒
  手毆打甲○○臉部，再踢踹其大腿，復持扁擔加以毆打，致甲
  ○○受有肘挫傷、眼周區挫傷、臉挫傷、兩側大腿及膝挫傷、
  左手擦傷之傷害。
二案經甲○○、乙○○訴由金門縣警察局移送福建金門地方法院
  檢察署檢察官偵查後提起公訴。
    理  由
一甲○○部分：
(一)證據能力之認定：
1.告訴人乙○○於警局及檢察事務官詢問時關於其受害之陳述，
  均係被告以外之人於審判外之陳述，且被告甲○○已表示不同
  意使用（本院卷第17至18頁），依刑事訴訟法第159條第1項規
  定，自無證據能力。惟乙○○受檢察官訊問關於其受害之證述
  ，係向通常均能遵守法定程序而不致違法取供之檢察官所為，
  且已具結擔保其可靠性，即無顯不可信之情形，依刑事訴訟法
  第159條之1第2項規定，應有證據能力。
2.證人陳清培於警詢及偵訊筆錄，雖係被告以外之人在審判外之
  陳述，然被告甲○○已同意使用（本院卷第18至19頁），本院
  審酌該言詞陳述作成時之情況，認亦適為認定事實之依據，依
  刑事訴訟法第159條之5第1項規定應有證據能力。
3.被告甲○○至本件言詞辯論終結時均未就卷附告訴人乙○○之
  診斷證明書（警卷第13頁）之證據能力聲明異議，依刑事訴訟
  法第159條之5第2項，應認該紙證明書有證據能力。
(二)實體部分：
1.訊據被告甲○○雖矢口否認犯罪（本院卷第23頁），惟查，上
  揭甲○○之犯罪事實業經告訴人乙○○於檢察官訊問中指訴歷
  歷（福建金門地方法院檢察署98年度調偵字第7號【下稱偵(二)
  卷】第13頁），核與證人陳清培於檢察官偵訊時所述之情節相
  符（偵(二)卷第15頁），復有診斷證明書1紙（警卷第13頁）及
  照片2張（偵(二)卷第7頁）在卷可證，堪認甲○○確有如同起訴
  書所指之公然侮辱、毀損、傷害行為。
2.證人陳清培雖於警詢中稱除聽見乙○○罵甲○○：「在台灣討
  客兄不夠，又來金門討客兄」其他便聽不清楚云云，而與其於
  檢察官訊問中稱甲○○也有罵乙○○去討客兄之陳述不符，惟
  其應係礙於與甲○○之同居情誼，甚有加以迴護之可能，且於
  偵查中有具結時亦阻其虛偽陳述，應認其於檢察官偵訊時所述
  較為可信，即不得用以彈劾前揭偵查中之陳述。綜上，被告甲
  ○○被訴侮辱、毀損、傷害犯行事證明確，堪以認定，應依法
  論科。
二乙○○部分：
(一)證據能力之認定：
1.告訴人甲○○於警詢及檢察事務官詢問時關於其被害部分之陳
  述，經本院於審理期日多次解釋證據能力之意義，被告乙○○
  仍未聲明異議，本院審酌各該言詞陳述作成時之情況，亦認適
  為認定事實之依據，依刑事訴訟法第159條之5第2項規定應有
  證據能力。又陳清培向檢察官所為陳述及告訴人甲○○於檢察
  官偵訊時所為之被害陳述，係向通常均能遵守相關法律規定取
  供之檢察官所為陳述，且已具結擔保其陳述之憑信性，即無顯
  不可信之情形，依刑事訴訟法第159條之1第2項規定，應認有
  證據能力。
2.證人陳清培於警詢中之陳述，係被告以外之人在審判外之陳述
  ，被告乙○○亦不同意作為證據使用（本院卷第19頁），依刑
  事訴訟法第159條第1項規定應無證據能力。
3.卷附甲○○之診斷證明書（警卷第12頁）經被告乙○○同意作
  為證據使用，本院審酌該言詞陳述作成時之情況，亦認適為認
  定事實之依據，依刑事訴訟法第159條之5第1項規定應有證據
  能力。
4.被告乙○○迄本件言詞辯論終結前對行政院衛生署金門醫院98
  年6月3日衛署金醫歷字第0980002963號函附病歷之證據能力，
  均未聲明異議，本院審酌該病歷亦無不適作為證據之情形，依
  刑事訴訟法第159條之5第2項規定，應有證據能力。
(二)實體部分：
  被告乙○○雖矢口否認有何侮辱、傷害之犯行（本院卷第21頁
  ）；惟查前揭犯罪事實，業據告訴人甲○○於警詢、檢察事務
  官詢問、檢察官訊問中指訴歷歷（警卷第2頁、偵(一)卷第7頁、
  偵(二)卷第13至14頁），其於97年11月7日至金門醫院就診，經
  診斷受有有如犯罪事實欄記載之傷勢，亦有行政院衛生署金門
  醫院97年11月7日 (97)診字第6590號診斷證明書及同院98年6
  月3日衛署金醫歷字第0980002963號函附病歷在卷可稽，參以
  證人陳清培證稱：「兩人因為說話起了口角就打了起來……，
  我看到乙○○用拳頭打甲○○的臉，並用竹擔打甲○○的手以
  及腳……，我有聽到乙○○罵甲○○說在台灣討客兄討不夠討
  到金門來」等語（偵(二)卷15頁），被告乙○○於審理期日就本
  院詢問有沒有罵甲○○？亦答稱：「是她先罵我」，即不否認
  有罵對方之事實，足證乙○○確有前揭事實欄所載侮辱、傷害
  甲○○之行為。故其犯行事證明確，亦應依法論科。
三按公然侮辱乃指對被害人抽象地予以謾罵，使人難堪之行為，
  而誹謗除有散佈於眾之意圖外，尚須指摘或傳述足以毀損他人
  名譽之具體事實為必要。本件被告甲○○、乙○○僅抽象謾罵
  對方「討客兄」，意在使對方感受難堪、不快，並非具體指摘
  對方在何時地與他人通姦之具體事實。核被告甲○○與乙○○
  就此部分所為，均係犯刑法第309條第1項公然侮辱罪，而甲○
  ○及乙○○相互毆打致對方受傷，皆係犯刑法第277條第1項之
  傷害罪，甲○○扯破乙○○衣服部分，另犯刑法第354條之毀
  棄損壞罪，其中甲○○所犯之傷害與毀損罪屬一行為而觸犯數
  罪名之想像競合犯，依刑法第55條之規定應從一重之傷害罪處
  斷。被告2人所犯公然侮辱及傷害罪，其犯意各別，行為互殊
  ，均應分論併罰。爰審酌被告2人均無前科，素行良好，竟為
  細故相罵互毆，分別致對方受有事實欄所示傷害，併使乙○○
  之衣服破損，且犯後均否認罪行，復於審理期日彼此爭吵，未
  見悔意之態度等一切情狀，量處如主文所示之刑，並諭知易科
  罰金之標準。
四據上論斷，依刑事訴訟法第299條第1項前段，刑法第309條第
  1項、第277條第1項、第354條、第55條、第51條第6款、第41
  條第1項前段，刑法施行法第1條之1，判決如主文。
本案經檢察官席時英到庭執行職務。
中    華    民    國    98    年    6     月    24    日
                  刑事庭    法  官  許嘉容
以上正本證明與原本無異。
如不服本判決，應於收受判決後10日內向本院提出上訴書狀，並
應敘述具體理由。如未敘述上訴理由者，應於上訴期間屆滿後20
日內向本院補提理由書狀（均須按他造當事人之人數附繕本）「
切勿逕送上級法院」。
                            書記官  徐振玉
中    華    民    國    98    年    6     月    26    日
附錄法條：
中華民國刑法第309條
公然侮辱人者，處拘役或3百元以下罰金。
以強暴犯前項之罪者，處1年以下有期徒刑、拘役或5百元以下罰
金。
中華民國刑法第277條
傷害人之身體或健康者，處3年以下有期徒刑、拘役或1千元以下
罰金。
犯前項之罪因而致人於死者，處無期徒刑或7年以上有期徒刑；
致重傷者，處3年以上10年以下有期徒刑。
中華民國刑法第354條
毀棄、損壞前二條以外之他人之物或致令不堪用，足以生損害於
公眾或他人者，處2年以下有期徒刑、拘役或5百元以下罰金。


司法院資訊處製作；財團法人民間司法改革基金會備份。
